【裁判字號】    99,台上,8228
【裁判日期】    991230
【裁判案由】    違反毒品危害防制條例
【裁判全文】
最高法院刑事判決            九十九年度台上字第八二二八號
上  訴  人  丁億嘉
選任辯護人  黃柏彰律師（法律扶助律師）
上列上訴人因違反毒品危害防制條例案件，不服台灣高等法院中
華民國九十九年九月三十日第二審判決（九十九年度上訴字第二
五０六號，起訴案號：台灣桃園地方法院檢察署九十八年度偵字
第七０八０號），提起上訴，本院判決如下：
    主  文
原判決撤銷，發回台灣高等法院。
    理  由
本件原判決認定：上訴人丁億嘉明知第二級毒品甲基安非他命不
得非法販賣、持有，竟意圖營利，基於販賣甲基安非他命之犯意
，於民國九十七年七月四日某時，在其桃園縣龍潭鄉○○路四一
三巷五九號居所內，以新台幣（下同）二千元之代價，販賣不詳
數量之甲基安非他命予徐金祥、陳運祺一次等情。因而維持第一
審論處上訴人販賣第二級毒品罪刑之判決，駁回上訴人在第二審
之上訴，固非無見。
惟按，證據之證明力，雖委由法官評價，然心證之形成，由來於
經嚴格證明之證據資料之推理作用，通常有賴數個互補性之證據
始足以形成確信，單憑一個證據則較難獲得正確之心證。尤其具
有對向性關係之單一證據，如被害人與被告係立於相反之立場，
其所述被害情形，難免不盡、不實；又如毒品交易之買賣雙方，
買方為獲邀減刑寬典，不免有作利己損人之不實供述之虞。此種
虛偽危險性較大之被告以外之人所為之供述，為避免其嫁禍他人
，藉以發見實體之真實，除以具結、交互詰問、對質等方法，以
擔保其真實性外，依刑事訴訟法第一百五十六條第二項規定之意
旨，自仍應認有補強證據之必要性；非別求其他證據，以增強其
供述之憑信性，殊不足為認定被告犯罪事實之唯一依據。故事實
審法院必須調查其他證據，以資審認，必至因其他證據之補強，
已足令人確信該項供述為真實而無合理之懷疑時，始得據為對被
告不利之認定。本件原判決以上訴人販賣甲基安非他命，已經徐
金祥、陳運祺於偵查或審判中證述在卷；互核二人之證詞，有關
向上訴人購買毒品之時間、地點、價格等情節，均屬一致。且陳
運祺證稱：其與徐金祥去上訴人住處（買毒品之）隔天，就被龍
潭派出所抓了；徐金祥證稱其與陳運祺各出一千元買毒品，然後
一起用掉，一起去上訴人居處拿毒品時間好像是在九十七年七月
，拿毒品的隔天，其住處發生火災，所以記得各等語。核與徐金
祥住處於九十七年七月五日晚間發生火災；陳運祺亦於同日因竊
盜獲案之事實相符；再參酌徐金祥、陳運祺於九十七年間確有施
用第二級毒品之前案，益見渠等指證前往上訴人之住處購買毒品
，可以採信等情，為其論罪之依據。然上訴人始終否認有上揭被
訴販賣甲基安非他命之犯行。又依原判決之認定，徐金祥、陳運
祺係合資向上訴人購買毒品之人，即學理上所稱之「對向性共犯
」，渠等前後或相互間之陳述是否相符、有無重大矛盾或瑕疵等
情，僅足為判斷其供述是否有瑕疵之參考，縱其前後供述一致，
因仍屬自白或對己不利陳述之範疇（即購得毒品後之持有或施用
等犯行），尚不足作為其所述犯罪事實（即上訴人販賣甲基安非
他命予其等施用）之補強證據。原判決另援引之警員林良輝之證
述，僅在究明查獲本案之經過（見原判決第四頁(二)至第五頁第七
行）。與上訴人有無販賣甲基安非他命予徐金祥、陳運祺施用之
犯行無涉，亦不足藉以擔保徐金祥、陳運祺前開供述之真實性。
原判決於無其他必要補強證據，以擔保徐金祥、陳運祺陳述為真
之情形下，僅據徐金祥、陳運祺之證詞，作為論處上訴人販賣甲
基安非他命罪刑之基礎，自嫌率斷，而有調查職責未盡及判決理
由欠備之違法。上訴意旨執以指摘，為有理由，應認原判決有撤
銷發回更審之原因。
據上論結，應依刑事訴訟法第三百九十七條、第四百零一條，判
決如主文。
中    華    民    國  九十九  年   十二   月   三十   日
                      最高法院刑事第四庭
                          審判長法官  陳  正  庸  
                                法官  林  秀  夫  
                                法官  林  瑞  斌  
                                法官  謝  靜  恒  
                                法官  林  茂  雄  
本件正本證明與原本無異
                                      書  記  官  
中    華    民    國  一○○  年    一    月    四    日
                                                     ｍ

司法院資訊處製作；財團法人民間司法改革基金會備份。
